臺灣彰化地方法院刑事附帶民事訴訟判決  
110年度附民字第263號
原      告  吳宇森
被      告  許志榮



上列被告因恐嚇取財案件（本院110年度訴字第841號），經原告
提起附帶民事訴訟，請求損害賠償，本院於民國111年6月2日言
詞辯論終結，判決如下︰
    主    文
被告應給付原告新臺幣壹萬捌仟元，及自民國一百十一年三月十
七日起至清償日止，按週年利率百分之五計算之利息。
本判決得假執行。
    事實及理由
一、按訴狀送達後，原告不得將原訴變更或追加他訴。但有擴張
    或減縮應受判決事項之聲明，不在此限，民事訴訟法第255
    條第1項但書第3款定有明文。本件原告起訴時，原聲明請求
    ：被告應給付原告新臺幣(下同)102,900元及自起訴狀繕本
    送達起至清償日止按年息5%計算之利息；嗣於民國111年6月
    2日當庭以言詞減縮訴之聲明為：被告應給付原告18,000元
    及自起訴狀繕本送達起至清償日止按年息5%計算之利息，核
    係縮減應受判決事項之聲明，依前揭規定，應予准許，先予
    敘明。
二、原告主張：依本案刑事起訴書所載之內容（起訴書記載略以
    ：被告許志榮與蔡元豪及姓名年籍不詳、綽號「阿星」之人
    於109年3月11日晚間，在被告位在彰化縣○○市○○路000巷00
    號住處，共同意圖為自己不法所有，基於恐嚇取財之犯意聯
    絡，先由阿星作勢點燃打火機並以打火機燒你等語恫嚇原告
    ，要求原告前往銀樓刷卡購買金飾再變現朋分，並交出手機
    及提款卡，致原告心生畏懼，因而與蔡元豪搭乘計程車外出
    尋找銀樓購買金飾，然因時間已晚，銀樓均已關門而未遂。
    被告、蔡元豪及阿星復於109年3月12日凌晨2時許，在彰化
    縣○○市○○路000號歐遊旅館內，共同意圖為自己不法所有，
    基於恐嚇得利之犯意聯絡，由阿星徒手捶打原告之胸部，並
    拿水管作勢要毆打原告，致原告心生畏懼，因而持彰化銀行
    信用卡刷卡支付房費新臺幣2,990元及600元，原告因被告上
    揭行為受有精神上之損害，爰依侵權行為之法律關係請求被
    告賠償原告精神慰撫金18,000元等語，並聲明：㈠被告應給
    付原告18,000元，及自起訴狀送達被告之日起至清償日止，
    按週年利率百分之5計算之利息。㈡願供擔保請准宣告假執行
    。
三、被告則以：我確實有對原告不利的話，我就應該給付，不然
    如果我沒有對他不利的行為，我要告他誣告等語，並聲明：
    請求駁回原告之訴。
四、本院之判斷：
　㈠按附帶民事訴訟之判決，應以刑事訴訟判決所認定之事實為
    據，刑事訴訟法第500條前段定有明文。本件被告與訴外人
    蔡元豪及黃國昇於民國109年3月11日晚間，共同基於恐嚇取
    財之犯意，先由蔡元豪打電話聯絡、邀請原告前來彰化商討
    購毒之事，再由被告於同日21時13分許，騎駛機車前往便利
    商店將原告載回住處。隨後由黃國昇作勢點燃打火機並揚言
    要以「打火機燒你」等恐嚇之言語脅迫原告交出手機及信用
    卡等物，被告另對原告搜身、捶打原告胸部，防止原告錄音
    蒐證，黃國昇再指示原告配合以刷卡換現金的方式取得金錢
    ，然因時間已晚，銀樓均已關門而未遂。刷卡換現金不成後
    ，又由蔡元豪騎機車將原告載往蔡元豪住處附近等候，被告
    也前往該處，另由黃國昇安排至汽車旅館住宿事宜，並於10
    9年3月12日凌晨2時許，由黃國昇聯絡綽號小邱之男子駕駛
    白色休旅車前往上址，並將原告載往彰化縣○○市○○路000號
    歐遊汽車旅館，被告亦騎機車載蔡元豪跟隨一同前往旅館住
    宿。黃國昇、蔡元豪及被告在汽車旅館房間內均要求原告須
    刷卡支付旅館費用，且揚言要持塑膠水管毆打原告，黃國昇
    並出手毆打原告的胸口，致原告心生畏懼，因而持彰化銀行
    信用卡刷卡支付房費等情，業據本院於110年度訴字第841號
    刑事案件查證屬實，並判處被告罪刑在案，是以被告確有上
    開恐嚇取財未遂、恐嚇得利之行為，堪以認定。
　㈡次按因故意或過失，不法侵害他人之權利者，負損害賠償責
    任。故意以背於善良風俗之方法，加損害於他人者亦同。不
    法侵害他人之身體、健康、名譽、自由、信用、隱私、貞操
    ，或不法侵害其他人格法益而情節重大者，被害人雖非財產
    上之損害，亦得請求賠償相當之金額。民法第184條第1項前
    段、後段、第195條第1項定有明文。本件被告既有對原告為
    恐嚇行為，堪認被告確已不法侵害原告之自由權、身體權，
    而足造成原告心理上之痛苦。從而，原告主張被告應負損害
    賠償責任等語，自屬有據。再按被害人受有非財產上損害，
    請求加害人賠償相當金額之慰撫金時，法院對於慰撫金之量
    定，應斟酌實際加害情形、所造成之影響、被害人痛苦之程
    度、兩造之身分地位、經濟情形及其他一切狀況為之。查原
    告因被告上述恐嚇行為，意思決定自由權受不法侵害，其主
    張因此受有精神上痛苦，堪可信實，自得請求原告賠償慰撫
    金。復審酌原告係領有中度身心障礙證明，並斟酌被告實施
    侵權行為之手段、情狀、行為後態度等一切情狀，認原告請
    求被告賠償慰撫金18,000元為有理由，應予准許。
  ㈢末按，給付有確定期限者，債務人自期限屆滿時起，負遲延
    責任；給付無確定期限者，債務人於債權人得請求給付時，
    經其催告而未為給付，自受催告時起，負遲延責任；其經債
    權人起訴而送達訴狀，或依督促程序送達支付命令，或為其
    他相類之行為者，與催告有同一之效力；前項催告定有期限
    者，債務人自期限屆滿時起負遲延責任；遲延之債務，以支
    付金錢為標的者，債權人得請求依法定利率計算之遲延利息
    ；應付利息之債務，其利率未經約定，亦無法律可據者，週
    年利率為5%，民法第229 條、第233 條第1 項前段、第 203
    條分別定有明文。查本件起訴狀繕本係於111 年3 月16日送
    達被告，有送達回證1 紙可稽（見附民卷第13 頁），則被
    告應自111 年3月17日起給付法定遲延利息，是認原告據此
    請求給付周年利率百分之5的利息，核屬有據。至被告遲於
    本件言詞辯論終結後之111 年6 月8日，始具狀再追加請求5
    萬元，既為本件言詞辯論終結後始提出，顯屬逾時，並非本
    院應審酌之事項，併予敘明。綜上所述，原告依民法第184
    條第1項、第195條第1項規定，請求被告給付18,000元，並
    自起訴狀繕本送達之日即111年3月17日起至清償日止，按週
    年利率5％計算之利息，為有理由，應予准許。
五、原告雖陳明願供擔保，聲請宣告假執行，惟因原告勝訴部分
    本院所命給付之金額未逾50萬元，依民事訴訟法第389條第1
    項第5款規定，法院應依職權宣告假執行。又本件係刑事附
    帶民事訴訟事件，免納裁判費用，復無其他訴訟費用發生，
    爰不諭知訴訟費用之負擔，附此敘明。
六、據上論斷，原告之訴為有理由，應依刑事訴訟法第502 條第
    2項、第491 條第10款，民事訴訟法第389條第1 項第5 款，
    判決如主文。
中　　華　　民　　國　　111 　年　　6 　　月　　23　　日
                  刑事第四庭    審判長法  官  余仕明  
                                      法  官  許家偉
                                      法  官  黃玉齡
以上正本證明與原本無異。
如不服本判決應於收受判決後20日內向本院提出上訴書狀，並應
敘述具體理由；其未敘述上訴理由者，應於上訴期間屆滿後20日
內向本院補提理由書（均須按他造當事人之人數附繕本）「切勿
逕送上級法院」。
中　　華　　民　　國　　111 　年　　6 　　月　　23　　日
                                      書記官　吳育嫻